臺灣彰化地方法院刑事判決　　　　　　　 96年度訴字第298號
公　訴　人　臺灣彰化地方法院檢察署檢察官
被　　　告　丁○○
上列被告因偽造文書等案件，經檢察官聲請簡易判決處刑（95年
度偵字第9997號），本院彰化簡易庭認不宜逕以簡易判決處刑（
95年度彰簡字第1104號），移由本院改依通常程序審理，並經本
院合議庭裁定由受命法官獨任進行簡式審判程序，茲判決如下：
    主  文
丁○○連續行使偽造私文書，足以生損害於公眾及他人，處有期
徒刑陸月，如易科罰金，以銀元佰元即新臺幣玖佰元折算壹日
，減為有期徒刑月，如易科罰金，以銀元佰元即新臺幣玖佰
元折算壹日，緩刑貳年，如附表壹所示之物，均沒收。
    犯罪事實
一、丁○○原係設於彰化縣芳苑鄉○○段第39地號之「青苑畜牧
    場」之負責人，明知其母乙○所有之上揭土地，僅提供作為
    其經營前開畜牧場使用，並未同意將前開土地提供丙○○、
    甲○○作為設置畜牧場之用，適因丁○○曾分別積欠丙○○
    、甲○○債務，並利用將前揭畜牧場之負責人先後變更登記
    為丙○○、甲○○之方式，以達使丙○○、甲○○暫時不向
    其催討債務之目的，竟基於偽造印章、盜用印章之犯意；偽
    造私文書後行使之概括犯意，(一)先於92年11月19日上午某時
    ，在彰化縣二林鎮某刻印店內，未經乙○之同意與授權，利
    用不知情之已成年男子刻印業者，偽刻「乙○」之印章1 顆
    ，復偽造載有「立同意書人乙○願將土地坐落彰化縣芳苑鄉
    ○○段第39地號一筆，面積4,168 平方公尺提供丙○○為設
    置畜牧場之用」等語之不實土地使用同意書之私文書，並於
    上揭土地使用同意書之立同意書人欄偽造乙○之簽名1 枚，
    再持前揭偽造「乙○」之印章，蓋印於上開土地使用同意書
    偽造「乙○」之印文1 枚後，另交予不知情之代書洪淑琴申
    辦「青苑畜牧場」負責人之變更登記，該不知情之代書洪淑
    琴即於92年11月19日持上開偽造之土地使用同意書，以原負
    責人讓渡為由，向彰化縣政府申請辦理「青苑畜牧場」負責
    人之變更登記，將該畜牧場負責人丁○○變更為丙○○，而
    行使偽造之土地使用同意書之私文書，使不知情之彰化縣政
    府之公務員認為前揭土地所有權人乙○同意將上開土地提供
    予丙○○使用於「青苑畜牧場」，而核發畜牧場登記證書與
    丙○○，足以生損害於乙○、丙○○及彰化縣政府對於畜牧
    場資料管理之正確性；(二)承前同一偽造私文書後行使之概括
    犯意，於93年2 月11日某時，偽造載有「立同意書人乙○願
    將土地坐落彰化縣芳苑鄉○○段第39地號一筆，面積4,168
    平方公尺提供甲○○為設置畜牧場之用」等語之不實土地使
    用同意書之私文書，並於上揭土地使用同意書之立同意書人
    欄偽造乙○之簽名1 枚，再持前揭偽造「乙○」之印章，蓋
    印於上開土地使用同意書偽造「乙○」之印文1 枚；另接續
    偽造載有「青苑畜牧場負責人丙○○於93年2 月11日起將牧
    場一切業務讓渡給甲○○，牧場日後之所有權利義務歸甲○○」等語之不實讓渡書之私文書，並於上揭讓渡書之讓渡人
    欄偽造丙○○之簽名1 枚，再利用其保管丙○○印章1 顆之
    機會，盜用丙○○之印章（聲請簡易判決處刑書誤載為盜刻
    ），蓋印於上開讓渡書上，亦委託不知情之代書洪淑琴申辦
    「青苑畜牧場」負責人之變更登記，該不知情之代書洪淑琴
    即於93年2 月11日持上開偽造之土地使用同意書、讓渡書，
    以原負責人讓渡為由，向彰化縣政府申請辦理「青苑畜牧場
    」負責人之變更登記，將該畜牧場負責人丙○○變更為甲○○，而行使偽造之土地使用同意書、讓渡書之私文書，嗣因
    彰化縣政府之公務員審核時，以甲○○簽名及印章不同及檢
    附影本文件欠缺「與正本相符」之文字等行政程序原因，退
    回申請而未完成變更畜牧場負責人登記，足以生損害於乙○
    、丙○○、甲○○及彰化縣政府對於畜牧場資料管理之正確
    性。嗣經丙○○向法院提起民事確認文書真正事件訴訟，並
    經臺灣高等法院臺中分院以94年度上字第166 號民事判決確
    認讓渡書為真正，經最高法院駁回上訴確定後，甲○○於95
    年1 月4 日提出申請，彰化縣政府於95年1 月間，核發「青
    苑畜牧場」登記證書予甲○○，因乙○拒絕交付該畜牧場，
    甲○○並向丁○○之父、母謝海、乙○及弟弟謝建復，提出
    民、刑事訴訟主張權利時，丁○○始於95年8 月23日，於有
    偵查犯罪權限之公務員尚未發覺其上揭犯行前，主動向臺灣
    彰化地方法院檢察署檢察官自首其上揭犯行而接受裁判，並
    於95年10月18日檢察事務官訊問中提出，並扣得上開丙○○
    印章、偽造乙○印章各1 個，始知悉上情。
二、案經丁○○向臺灣彰化地方法院檢察署檢察官自首，由臺灣
    彰化地方法院檢察署檢察官偵查後，聲請以簡易判決處刑，
    本院認不宜以簡易判決處刑，改依通常程序審理。
    理  由
一、本案被告丁○○所犯係死刑、無期徒刑、最輕本刑為3 年以
    上有期徒刑以外之罪，其於準備程序就前揭被訴事實為有罪
    之陳述，經受命法官告知簡式審判程序之旨，並聽取其與公
    訴人之意見後，本院認無不得或不宜改依簡式審判程序進行
    之處，爰依刑事訴訟法第273 條之1 第1 項、第284 條之1
    ，裁定本案由受命法官獨任進行簡式審判程序，合先敘明。
二、上揭犯罪事實，訊據被告於偵訊、本院審理中均坦承不諱，
    核與證人即被告之母乙○於偵訊中證述、證人即代書洪淑琴
    於另案民事準備程序中具結證述、證人甲○○於偵訊中之證
    述（參見臺灣彰化地方法院檢察署95年度他字第1844號偵查
    卷宗第41頁、第56頁至第58頁反面、第87頁至第88頁）內容
    相符；並有彰化縣政府96年4 月18日府農畜字第0960074052
    號函暨檢附之青苑畜牧場變更資料、土地使用同意書、讓渡
    書、畜牧場登記證書各2 張、土地登記簿謄本、土地所有權
    狀各1 份、臺灣高等法院臺中分院94年度上字第166 號民事
    判決、最高法院94年度臺上字第2204號民事裁定各1 份（參
    見本院卷宗）附卷可佐，核屬相符，足認被告上開自白，確
    與事實相符，本案事證明確，被告前揭犯行，均堪認定。
三、查被告於犯罪事實欄一(一)(二)所示之行為後，刑法業於94年2
    月2 日修正公布，並於95年7 月1 日起生效施行，如【附表
    二】所示之條文業經修正。按行為後法律有變更者，適用行
    為時之法律，但行為後之法律有利於行為人者，適用最有利
    於行為人之法律，修正後刑法第2 條第1 項定有明文。此條
    規定係規範行為後法律變更所生新舊法律比較適用之準據法
    ，本身尚無新舊法比較之問題，於新法施行後，應一律適用
    新法第2 條第1 項之規定，為「從舊從輕」之比較。再按本
    次法律變更，比較時應就與罪刑有關之共犯、未遂犯、牽連
    犯、連續犯、結合犯，以及累犯加重、自首減輕暨其他法定
    加減原因（如身份加減）與加減例等一切情形，綜其全部罪
    刑之結果而為比較；又刑法第55條雖就想像競合犯增列但書
    之規定，然此但書規定係科刑之限制，僅為法理之明文化，
    非屬法律之變更，無庸依刑法第2 條第1 項為新舊法有利之
    比較。另犯罪在新法施行前，新法施行後，緩刑之宣告，應
    適用修正刑法第74條之規定（最高法院95年5 月23日95年度
    第8 次刑庭會議決議參照），其比較理由及結果均詳如【附
    表二】，先予敘明。
四、核被告偽造前揭所示之土地使用同意書、讓渡書，並提出行
    使，所為係犯刑法第216 條、第210 條之行使偽造私文書罪
    、刑法第217 條第2項 之盜用印章罪。被告分別於犯罪事實
    欄一(二)所示於密接之時間，並在同一地點同時接續在前揭土
    地使用同意書之立同意書人欄偽簽「乙○」之簽名1 枚，並
    於讓渡書之讓渡人欄偽簽「丙○○」之簽名1 枚，為接續犯
    。被告偽造印章（被告利用不知情之刻印業者偽造「乙○」
    之印章，係間接正犯）、偽造「乙○」之簽名、印文、偽造
    「丙○○」之簽名、盜用「丙○○」之印章、印文之行為為
    其偽造私文書之階段行為，不另論處；又被告偽造私文書後
    提出行使，偽造私文書之低度行為應為行使偽造私文書之高
    度行為所吸收，亦不另論罪。被告分別利用不知情之代書洪
    淑琴、甲○○行使偽造之土地使用同意書、讓渡書，為間接
    正犯。又文書乃記載人類意思表示之方法，其存在之形式，
    可具有多樣性，同一份文件未必僅存在一種文書，即將不同
    之文書，記載於同一份文件之內，亦無不可。是同時冒用多
    人之名義，偽造可各自獨立之多種文書於同一份文件之內，
    嗣持以行使者，因其同時侵害數個法益，係一行為同時觸犯
    數個行使偽造文書之罪名，自應依想像競合犯之例從一重處
    斷；此與偽造單一之文書嗣持以行使，雖同時生損害於多數
    之人，仍僅成立一個行使偽造文書罪之情形有別，二者不容
    混淆（最高法院95年度臺上字第5961號判決要旨參照）。經
    查，被告犯罪事實欄一(二)所示行使偽造私文書之犯行，係將
    偽造被害人乙○、丙○○等2 人名義之2 個可各自獨立之私
    文書，而同時提出行使，自應認係一行為同時侵害乙○、丙○○之法益，且觸犯2 個行使偽造私文書之罪名，為想像競
    合犯，應依修正後刑法第55條之規定從一重處斷。另聲請簡
    易判決處刑書意旨雖誤載被告盜刻被害人丙○○之印章等語
    ，然經公訴人當庭更正犯罪事實為被告盜用被害人丙○○之
    印章，附此敘明。被告先後於犯罪事實欄一(一)(二)所示2 次行
    使偽造私文書，時間緊接，犯罪構成要件相同，顯係基於概
    括犯意反覆為之，為連續犯，應依修正前刑法第56條規定以
    一罪論，並從情節較重之犯罪事實欄一(二)所示之行使偽造私
    文書罪處斷，並加重其刑。再被告於有偵查犯罪權限之公務
    員尚未發覺其上揭犯行前，主動向臺灣彰化地方法院檢察署
    ，向該管公務員自首其上揭犯行而接受裁判等情，業據本院
    審閱偵查卷宗明確，爰依修正前刑法第62條前段規定減輕其
    刑，並依法先加後減之。爰審酌被告為圖私利，竟未經他人
    同意，擅自偽造、盜用印章，偽造前揭私文書而為畜牧場變
    更登記，並影響主管機關對畜牧場管理之正確性，及其犯罪
    之手段，且被害人乙○、甲○○亦於本院審理中到庭陳述願
    意原諒被告上揭犯行等一切情狀，量處如主文所示之刑，並
    依修正前刑法第41 條 第1 項前段、修正前罰金罰鍰提高標
    準條例第2 條之規定，併諭知易科罰金之折算標準，以示懲
    儆。又被告所為本案犯罪時間均係在96年4 月24日以前所犯
    ，亦符合中華民國96年罪犯減刑條例第2 條第1 項第3 款、
    第9 條、第10條第1 項之規定，應予減輕其刑二分之一，併
    諭知易科罰金之折算標準。又被告前未曾因故意犯罪受有期
    徒刑以上刑之宣告，此有臺灣高等法院被告前案紀錄表、臺
    灣彰化地方法院檢察署刑案資料查註紀錄表各1 份在卷可考
    ，其因一時失慮，致罹刑典，經此偵審程序及刑之宣告後，
    應知所警惕而無再犯之虞，本院認所宣告之刑，以暫不執行
    為適當，爰依修正後刑法第74條第1 項第1 款，宣告緩刑2
    年，以啟自新。
五、又刑罰法令關於沒收之規定，有採職權沒收主義與義務沒收
    主義。職權沒收，指法院就屬於被告所有，並供犯罪所用或
    因犯罪所得之物，仍得本於職權為斟酌沒收與否之宣告，例
    如刑法第38條第1 項第2 款、第3 款、第3 項前段等屬之。
    義務沒收，又可分為絕對義務沒收與相對義務沒收二者。前
    者指凡法條規定「不問屬於犯人與否，沒收之」者屬之，法
    院就此等之物，無審酌餘地，除已證明滅失者外，不問屬於
    犯人與否或有無查扣，均應沒收之；後者指凡供犯罪所用或
    因犯罪所得之物，均應予以沒收，但仍以屬於被告或共犯所
    有者為限（最高法院93年度臺上字第2751號判決要旨參照）
    。又按上訴人用以詐欺取財之偽造、變造等書類，既已交付
    於被害人收受，則該物非屬上訴人所有，除偽造書類上偽造
    之印文、署押，應依刑法第219 條予以沒收外，依同法第38
    條第3 項之規定，即不得再對各該書類諭知沒收（最高法院
    43年臺上字第747 號判例要旨參照）。經查：
  (一)被告偽造之「乙○」印章1 顆、於土地使用同意書上偽造「
    乙○」之簽名及印文各2 枚、於讓渡書上偽造「丙○○」之
    簽名1 枚，應依刑法第219 條之規定，均予宣告沒收。
  (二)至未扣案之偽造土地使用同意書及讓渡書，均已編為彰化縣
    政府之公文書檔案資料，並非被告所有，爰不為沒收之諭知
    。
六、公訴意旨另以：被告基於使公務員登載不實之犯意，(一)於92
    年11月19日委託不知情之代書洪淑琴持上開偽造之土地使用
    同意書，以原負責人讓渡為由，向彰化縣政府辦理「青苑畜
    牧場」負責人之變更登記，將該畜牧場負責人丁○○變更為
    丙○○，使不知情之彰化縣政府之公務員認為前揭土地所有
    權人乙○同意將上開土地提供予丙○○使用於「青苑畜牧場
    」，而登載於職務上所掌之畜牧場登記之公文書，因認被告
    此部分另涉有刑法第214 條使公務員登載不實之罪嫌等語。
    經查：
  (一)按犯罪事實應依證據認定之，無證據不得認定犯罪事實，刑
    事訴訟法第154 條第2 項定有明文；復按被告之自白，不得
    作為有罪判決之唯一證據，仍應調查其他必要之證據，以察
    其是否與事實相符，刑事訴訟法第156 條第2 項亦定有明文
    。又按刑法第214 條之使公務員登載不實罪，以不實之事項
    已使公務員登載於其所掌之公文書，並足以生損害於他人或
    公眾為其構成要件。
  (二)公訴人認被告涉有上揭使公務員登載不實之罪嫌部分，無非
    係以被告之自白及畜牧場登記證書1 張為其論據。然辦理畜
    牧場變更負責人時，申請人應檢附之土地使用權同意書及讓
    渡書，經彰化縣政府之公務員審查符合後，即隨申請書文件
    存檔，並未登載於公文書上等情，此有彰化縣政府96年6 月
    21日府農畜字第0960119279號函1 紙（參見本院卷宗）在卷
    可參，且前揭卷附之畜牧場登記證書僅有記載場名、負責人
    、場址等內容，亦無登載前揭土地所有權人即證人乙○同意
    將上開土地提供予證人丙○○使用於「青苑畜牧場」之內容
    ，是被告上揭自白內容，核與前揭事證不符，自不足採信。
  (三)被告所為核與刑法第214 條使公務員登載不實罪之構成要件
    不符，尚難即令被告負上揭罪責。此外，本院亦查無其他積
    極證據足資證明被告此部分之犯行，原應為無罪之諭知，然
    公訴意旨認此部分與前揭論罪科刑之部分有牽連犯之關係，
    屬裁判上之一罪，爰不另為無罪之諭知。
據上論斷，應依刑事訴訟法第452 條、第273 條之1 第1 項、第
299 條第1 項前段，刑法第2 條第1 項前段、第56條（修正前）
、第216 條、第210 條、第217 條第2 項、第55條（修正前）、
第55條、第62條前段（修正前）、第41條第1 項前段（修正前）
、第219 條，罰金罰緩提高標準條例第1 條前段、第2 條（修正
前），中華民國96年罪犯減刑條例第2 條第1 項第3 款、第7 條
、第9 條，判決如主文。
本案經檢察官吳芙如到庭執行職務。
中　　華　　民　　國　　96　　年　　7 　　月　　31　　日
                  刑事第八庭      法　官  唐中興
以上正本證明與原本無異。
如不服本判決應於收受本判決後十日內向本院提出上訴書狀，其
未敘述上訴理由者，並得於提起上訴後十日內向本院補提理由書
狀（均須按他造當事人之人數附繕本）「切勿逕送上級法院」。
告訴人或被害人對於判決如有不服具備理由請求檢察官上訴者，
其上訴期間之計算係以檢察官收受判決正本之日期為準。
中　　華　　民　　國　　96　　年　　7　　月　　 31　　日
                                  書記官  施惠卿
【附錄本案論罪科刑法條全文】：
中華民國刑法第210條
偽造、變造私文書，足以生損害於公眾或他人者，處 5 年以下有
期徒刑。
中華民國刑法第216條
行使第210 條至第215 條之文書者，依偽造、變造文書或登載不
實事項或使登載不實事項之規定處斷。
中華民國刑法第217條
偽造印章、印文或署押，足以生損害於公眾或他人者，處 3 年以
下有期徒刑。
盜用印章、印文或署押，足以生損害於公眾或他人者，亦同。
【附表一】：
一、扣案之偽造之「乙○」印章壹顆。
二、未扣案之92年11月19日之土地使用同意書上偽造「乙○」之
    簽名及印文各壹枚。
三、未扣案之93年2 月11日土地使用同意書上偽造「乙○」之簽
    名及印文各壹枚。
四、未扣案之讓渡書上偽造「丙○○」之簽名壹枚。
【附表二】：
┌──┬───────┬───────┬───────┬────┬────┬──────┐
│變更│行為時法（下稱│裁判時法（下稱│   比較理由   │比較依據│比較結果│    備註    │
│事項│舊法）之條文及│新法）之條文及│              │        │何者對行│            │
│    │內容          │內容          │              │        │為人有利│            │
├──┼───────┼───────┼───────┼────┼────┼──────┤
│牽連│【修正前刑法第│              │              │        │        │            │
│連犯│55條後段】    │              │              │        │        │            │
│刪除│              │              │              │        │        │            │
│    │犯一罪而其方法│ 刪除         │鑑於牽連犯之實│刑法第2 │舊法    │            │
│    │或結果之行為犯│              │質根據難有合理│條第1項 │        │            │
│    │他罪名者，從一│              │說明，且其存在│前段    │        │            │
│    │重處斷。      │              │亦有擴大既判力│        │        │            │
│    │              │              │範圍，而有鼓勵│        │        │            │
│    │              │              │犯罪之嫌，而予│        │        │            │
│    │              │              │刪除，其後在適│        │        │            │
│    │              │              │用上得視其具體│        │        │            │
│    │              │              │情形，分別論以│        │        │            │
│    │              │              │想像競合犯或數│        │        │            │
│    │              │              │罪併罰予以處斷│        │        │            │
│    │              │              │。如依新法應數│        │        │            │
│    │              │              │罪併罰，而舊法│        │        │            │
│    │              │              │可依裁判上一罪│        │        │            │
│    │              │              │論處，被告行為│        │        │            │
│    │              │              │後之新法非有利│        │        │            │
│    │              │              │於被告，仍應適│        │        │            │
│    │              │              │用被告行為時之│        │        │            │
│    │              │              │舊法。        │        │        │            │
│    │              │              │              │        │        │            │
├──┼───────┼───────┼───────┼────┼────┼──────┤
│連續│【修正前刑法第│              │              │        │        │            │
│犯刪│56條】        │              │              │        │        │            │
│除  │              │              │              │        │        │            │
│    │連續數行為而犯│刪除          │一般認為連續犯│刑法第2 │舊法    │1.不包括法院│
│    │同一罪名者，以│              │在本質上係數行│條第1項 │        │  審理結果認│
│    │一罪論。但得加│              │為而屬數罪，僅│前段    │        │  連續犯係接│
│    │重其刑至二分之│              │係基於訴訟經濟│        │        │  續犯或包括│
│    │一            │              │或責任吸收原則│        │        │  上一罪等情│
│    │              │              │之考量，而論以│        │        │  形。      │
│    │              │              │一罪，新法將連│        │        │2.連續之數行│
│    │              │              │續犯之規定廢除│        │        │  為須均在舊│
│    │              │              │後，除非符合「│        │        │  法時期始可│
│    │              │              │接續犯」或「包│        │        │  ，如部分行│
│    │              │              │括的一罪」之情│        │        │  為發生在新│
│    │              │              │形，可認為構成│        │        │  法施行後，│
│    │              │              │單一之犯罪外，│        │        │  則該部分應│
│    │              │              │均應認係數罪併│        │        │  逕適用新法│
│    │              │              │罰。          │        │        │  。        │
│    │              │              │              │        │        │            │
├──┼───────┼───────┼───────┼────┼────┼──────┤
│罰金│【罰金罰鍰提高│【刑法施行法第│              │        │        │            │
│刑貨│標準條例第1 條│之1 條第1項 、│              │        │        │            │
│幣單│前段、第5 條】│第2 項】      │              │        │        │            │
│位之│              │              │              │        │        │            │
│變更│依法律應處罰金│中華民國94年1 │刑法之貨幣單位│刑法第2 │經按現行│            │
│    │、罰鍰者，就其│月7 日法修正施│由「元（指銀元│條第1項 │法規所定│            │
│    │原定數額得提高│行後，刑法分則│）」變更為「新│前段    │貨幣單位│            │
│    │為2 倍至10 倍 │編所定罰金之貨│臺幣」，且刑法│        │折算新臺│            │
│    │（刑法乃係定明│幣單位為新臺幣│分則之罰金數額│        │幣條例第│            │
│    │10倍）。第1 條│。94年1 月7 日│，亦視該分則先│        │2 條之規│            │
│    │所定得提高倍數│刑法修正時，刑│前曾修正與否，│        │定折算後│            │
│    │之規定，於本條│法分則編未修正│而分別提高3 或│        │等值，是│            │
│    │例修正後制定之│之條文定有罰金│30倍。        │        │以新法並│            │
│    │法律，不適用之│者，自94年1 月│              │        │未較有利│            │
│    │；本條例修正前│7 日刑法修正施│              │        │，應適用│            │
│    │公布之法律，於│行後，就其所定│              │        │修正前行│            │
│    │本條例修正後修│數額提高為30倍│              │        │為時之舊│            │
│    │正其罰金罰鍰數│。但72年6 月26│              │        │法。    │            │
│    │額或法律經全部│日至94年1 月7 │              │        │        │            │
│    │修正而其罰金罰│日新增或修正之│              │        │        │            │
│    │鍰數額未予變更│條文，就其所定│              │        │        │            │
│    │者，亦同。    │數額提高為3 倍│              │        │        │            │
│    │              │。            │              │        │        │            │
├──┼───────┼───────┼───────┼────┼────┼──────┤
│罰金│【修正前刑法第│【刑法第33條第│              │        │        │            │
│刑下│33條第5 款】  │5 款】        │              │        │        │            │
│限變│              │              │              │        │        │            │
│更  │罰金：（銀元）│罰金：新臺幣  │罰金刑之下限，│刑法第2 │舊法    │            │
│    │1 元以上。    │1,000 元以上，│由銀元1 元即新│條第1項 │        │            │
│    │              │以百元計算。  │臺幣3 元，提高│前段    │        │            │
│    │              │              │為新臺幣1,000 │        │        │            │
│    │              │              │元。          │        │        │            │
│    │              │              │              │        │        │            │
├──┼───────┼───────┼───────┼────┼────┼──────┤
│易科│【修正前刑法第│【刑法第41條第│              │        │        │            │
│罰金│41條第1 項前段│項前段】      │              │        │        │            │
│折算│、修正前罰金罰│              │              │        │        │            │
│標準│鍰提高標準條例│              │              │        │        │            │
│變更│第2 條】      │              │              │        │        │            │
│    │              │              │              │        │        │            │
│    │犯最重本刑為5 │犯最重本刑為5 │易科罰金折算標│刑法第2 │舊法    │            │
│    │年以下有期徒刑│年以下有期徒刑│準由銀元300 元│條第1項 │        │            │
│    │以下之刑之罪，│以下之刑之罪，│即新臺幣900 元│前段    │        │            │
│    │而受6 個月以下│而受6 個月以下│，提高為以新臺│        │        │            │
│    │有期徒刑或拘役│有期徒刑或拘役│幣1,000 元、2,│        │        │            │
│    │之宣告…得以（│之宣告者，得以│000 元或3,000 │        │        │            │
│    │銀元）1 元以上│新臺幣1,000 元│元折算1日。   │        │        │            │
│    │（銀元）3 元以│、2,000 元或  │              │        │        │            │
│    │下折算日，易科│3,000 元折算1 │              │        │        │            │
│    │罰金。依刑法第│日，易科罰金。│              │        │        │            │
│    │41條易科罰金…│              │              │        │        │            │
│    │就其原定數額提│              │              │        │        │            │
│    │高為100 倍折算│              │              │        │        │            │
│    │1 日；法律所定│              │              │        │        │            │
│    │罰金數額未依本│              │              │        │        │            │
│    │條例提高倍數，│              │              │        │        │            │
│    │或其處罰法條無│              │              │        │        │            │
│    │罰金刑之規定者│              │              │        │        │            │
│    │，亦同。      │              │              │        │        │            │
│    │              │              │              │        │        │            │
│    │              │              │              │        │        │            │
│    │              │              │              │        │        │            │
│    │              │              │              │        │        │            │
├──┴───┬───┼───────┴───────┴────┴────┴──────┤
│整體比較結果│  舊法│1.牽連犯而予刪除後，在適用上視其具體情形，分別論以想像競合犯或數│
│            │      │  罪併罰予以處斷。如依新法應數罪併罰，而舊法可依裁判上一罪論處，│
│            │      │  被告行為後之新法非有利於被告，仍應適用被告行為時之舊法。      │
│            │      │2.本案被告連續多次行使偽造私文書之犯行，均在舊法時期，且非屬「接│
│            │      │  續犯」或「包括的一罪」之情形，依新法將連續犯之規定廢除後，均應│
│            │      │  認係數罪併罰；依修正前刑法第56條之規定，屬裁判上一罪，得加重其│
│            │      │  刑至二分之一，是依修正刑法第2 條第1 項前段比較，應適用修正前刑│
│            │      │  法第56條之規定，對被告有利。                                  │
│            │      │3.罰金刑貨幣單位之變更部分，按現行法規所定貨幣單位折算新臺幣條例│
│            │      │  第2 條之規定折算後等值，是以新法並未較有利，應依刑法第2 條第1 │
│            │      │  項前段逕行適用修正前行為時之舊法。                            │
│            │      │4.刑法第33條第5 款罰金刑之下限部分，由銀元1 元即新臺幣3 元，提高│
│            │      │  為新臺幣1,000 元，應刑法第2 條第1 項前段適用修正前行為時之舊法│
│            │      │  。                                                            │
│            │      │5.易科罰金折算標準由銀元300 元即新臺幣900 元，提高為以新臺幣1,00│
│            │      │  0 元、2,000 元或3,000 元折算1 日。是以新法並未較有利，應依刑法│
│            │      │  第2 條第1 項前段適用修正前行為時之舊法。                      │
│            │      │                                                                │
│            │      │6.被告行為後之法律已有變更，經綜合比較結果，適用舊法應對被告並無│
│            │      │  不利，是應依刑法第2 條第1 項前段規定適用舊法。                │
│            │      │                                                                │
└──────┴───┴────────────────────────────────┘
